臺灣高等法院臺南分院刑事判決
                                    109年度上訴字第860號
上  訴  人
即  被  告  方子維



選任辯護人  洪梅芬律師
            涂欣成律師
            李政儒律師
上列上訴人因毒品危害防制條例案件，不服臺灣臺南地方法院10
8年度訴緝字第61號中華民國109年5月20日第一審判決（起訴案
號：臺灣臺南地方檢察署106年度偵字第16922號），提起上訴，
本院判決如下：
    主  文
上訴駁回。
    事  實
一、方子維明知4-甲基甲基卡西酮（Mephedrone）係毒品危害防
    制條例第2條第2項第3款所定之第三級毒品，不得非法持有
    純質淨重5公克以上、販賣，竟基於意圖販賣而持有純質淨
    重5公克以上第三級毒品4-甲基甲基卡西酮之犯意，於民國1
    06年9月初某日，以不詳方式，在不詳地點，取得含有4-甲
    基甲基卡西酮（Mephedrone）之白色粉末12包（總毛重962.
    65公克，驗前純質淨重達668.401公克，純度約45.22%至98.
    91%，驗餘淨重合計947.43公克）與分裝後之124小包（總毛
    重284.70公克）咖啡包而持有之，並放置於臺南市○○區○○里
    ○○000○0號00室其租屋處，伺機對外販售牟利。然未及著手
    販賣，即於106年9月14日下午1時20分許，因另案遭通緝，
    在其上址租屋處，為警緝獲，經警附帶搜索後，扣得如附表
    編號一、二所示之第三級毒品4-甲基甲基卡西酮，以及葡萄
    糖2包、葡萄糖1盒、空咖啡包分裝袋1包、電子磅秤3台、K
    盤1個、安非他命吸食器1組、阿華田2瓶、封口機2台、夾鏈
    袋6包、行動電話2支等物，因而查悉上情。
二、案經臺南市政府警察局善化分局移送臺灣臺南地方檢察署檢
    察官偵查起訴。
    理  由
一、證據能力部分：
㈠、第一審當事人已明示同意作為證據，經法院審查其具備適當
    性要件，並就該證據實施調查程序，即無許當事人再行撤回
    同意之理，此一同意之效力，既因當事人積極行使處分權，
    並經法院認適當且准許其撤回之情形，即告確定，即令上訴
    至第二審，仍不失其效力（最高法院100年度台上字第857、
    4129號判決參照）。經查，證人黃仲偉於警詢及偵訊未經具
    結之筆錄與臺南市政府警察局善化分局106年9月14日搜索、
    扣押筆錄、扣押物品目錄表、扣案現場及扣押物品照片，被
    告及其原審辯護人於原審109年1月3日準備程序時均表明同
    意作為證據(見原審訴緝卷第113至114頁)，且被告及其原審
    辯護人於原審辯論終結前亦未異議（見原審訴緝卷第167至1
    78頁、第245至251頁)，依前開說明，被告於原審同意並經
    法院審查認為適當作為證據使用，自無許其同意後復行撤回
    之理，而仍有證據能力。
㈡、按被告以外之人於審判外之陳述，雖不符刑事訴訟法第159  
    條之1至第159條之4規定得為證據之情形，而經當事人於審 
     判程序同意作為證據，法院審酌該言詞陳述或書面陳述作
    成時之情況，認為適當者，亦得為證據，刑事訴訟法第159
    條之5第1項定有明文。又刑事訴訟法第159條之5立法意旨，
    在於確認當事人對於傳聞證據有處分權，得放棄反對詰問權
    ，同意或擬制同意傳聞證據可作為證據，屬於證據傳聞性之
    解除行為，如法院認為適當，不論該傳聞證據是否具備刑事
    訴訟法第159條之1至第159條之4所定情形，均容許作為證據
    ，不以未具備刑事訴訟法第159條之1至第159條之4所定情形
    為前提。被告及辯護人除上開爭執外，就本判決所引用之下
    列供述證據暨其他書證、物證，檢察官、被告及其辯護人於
    本院準備程序、審理時，均同意作為本案證據（見本院卷第
    65至67頁、第128頁），且於本院逐一提示後，迄於言詞辯
    論終結前亦未聲明異議，本院審酌上開證據資料製作時之情
    況，尚無違法不當及證明力明顯過低之瑕疵，認以之作為證
    據應屬適當，而有證據能力。 
二、認定犯罪事實所憑之證據及理由：
    訊據被告方子維固坦承持有附表編號一、二所示第三級毒品
    4-甲基甲基卡西酮及扣案如附表編號三至七所示之物、葡萄
    糖2包、電子磅秤1台、K盤1個、安非他命吸食器1組、夾鏈
    袋6包、行動電話2支之事實，惟矢口否認意圖販賣而持有附
    表編號一、二所示第三級毒品，辯稱：我沒有要販賣的意圖
    ，只是單純持有云云。辯護人亦為被告辯護稱：被告自行施
    用之咖啡包之所以會以印有獅頭圖樣包裝袋密封包裝，係因
    被告年僅24歲，追求酷炫，才會購買印有獅頭圖樣包裝袋分
    裝毒品，施用時可向朋友炫耀獅頭圖樣之包裝與眾不同，並
    以密封分裝避免受潮，原審判決以被告購買之分裝袋印有獅
    頭成本應較高為由，在未有其他積極證據下，推論被告係意
    圖販賣而持有第三級毒品，顯有違誤。再者，咖啡包毒品含
    量甚低，一包僅約0.019～0.04公克不等，被告一日施用量高
    達10幾包才能滿足毒癮，此可傳訊友人陳乘哲(待通緝到案
    即可傳訊作證)即可知悉，原審以被告偵查中對檢察官提問
    之「四日施用一次」一事並未有所爭執，但還原當時偵查筆
    錄記載，被告並未回答此問題，被告在原審供稱自己「一日
    施用量高達10幾包」是第一次之說法，經辯護人詢問被告後
    ，被告表示對偵查中檢察官詢問上開問題並無印象，是因每
    天施用量達10幾包過量難以入睡，才會向檢察官表示需要隔
    幾天休息再施用毒品，不能以偵查中檢察官單方面之詢問，
    推定被告所稱一日施用10餘包說法不足採信，進而推論被告
    有意圖販賣而持有，原審未予詳查，亦有違誤，並請求傳喚
    證人姜柏凱作證，因姜柏凱與被告曾為善化租屋處室友，可
    證明被告每日施用咖啡包達10幾包才能滿足毒癮。且附表編
    號一之扣案毒品為黃仲偉所有，與被告無關，黃仲偉於偵查
    中自承有於105年2月間將查獲毒咖啡責任推給被告，足見黃
    仲偉有栽贓嫁禍被告之紀錄，黃仲偉與被告先前就有嫌隙，
    看到被告後忽然就知道放在桌上東西就是毒品，對於誰要求
    做分裝動作也說不清楚、忘記了，對於當天到底幾個人在場
    ，說法前後不一，黃仲偉若只是拿便當過去被告租屋處，拿
    完就可以走，為何還要分裝，分裝完也沒有拿到任何好處，
    均與常情不符，可見毒品並非被告所有，被告亦不知這些東
    西分裝完要做什麼，不能因剛好寄放在被告租屋處即認定被
    告意圖販賣而持有，原審未審酌上情，即謂附表編號一毒品
    係被告意圖販賣而持有，並非的論。惟查：
㈠、被告於106年9月初某日，取得含有4-甲基甲基卡西酮（Mephe
    drone）之第三級毒品12包（總毛重962.65 公克，驗前純質
    淨重達668.401公克，純度約45.22 %至98.91 %，驗餘淨重
    合計947.43公克）與自行分裝後之124 小包（總毛重284.70
    公克）而持有，置於臺南市○○區○○里○○000○0號00室其租屋
    處，嗣被告因另案通緝，在該租屋處內為警緝獲，經扣得如
    附表編號一、二所示之第三級毒品4-甲基甲基卡西酮，以及
    葡萄糖2包、葡萄糖1盒、空咖啡包分裝袋1包、電子磅秤3台
    、K盤1個、安非他命吸食器1組、阿華田2瓶、封口機2台、
    夾鏈袋6包、行動電話2支之事實，為被告所坦認或不爭執(
    見警卷第1至13頁；偵卷第29至31頁；原審訴緝卷第111至11
    6頁、第165至178頁；第243至252頁；本院卷第62頁、第68
    至69頁、第127至128頁、第150至160頁)，並據黃仲偉於警
    詢、偵查及本院審理時證述在卷(見他卷第61至66頁、第75
    至76頁；本院卷第130至139頁)，復有臺南市政府警察局善
    化分局搜索扣押筆錄、扣押物品目錄表、現場及扣押物品照
    片、內政部警政署刑事警察局106年10月16日刑紋字第10600
    98026號鑑定書等在卷可稽（見他卷第15至29頁；偵卷第41
    至48頁），扣案如附表編號一、二所示之粉末（如附表編號
    一部分，驗前純質淨重高達668.401公克，如附表編號二所
    示部分，僅抽驗12小包，該12小包之驗前純質淨重為1.286
    公克），經送鑑定均檢出確實含有第三級毒品4-甲基甲基卡
    西酮成分，且如附表編號一所示之4-甲基甲基卡西酮純度約
    45.22%至98.91%，純度甚高、重量非輕，亦有高雄市立凱旋
    醫院106年11月21日高市凱醫驗字第50148號、107年05月24
    日高市凱醫驗字第53451號濫用藥物成品檢驗鑑定書附卷可
    憑（見偵卷第51至59頁、第87至95頁）。從而，被告此部分
    具有任意性之自白確與事實相符，上開事實堪以認定。
㈡、被告雖坦承持有附表編號一所示12大包4-甲基甲基卡西酮，
    然否認此12包為其所有，並以上開情詞置辯，惟黃仲偉於警
    詢時證述略稱：與被告是朋友關係，之前因為持有毒咖啡被
    警方查獲，知道被告通緝，所以將毒咖啡推稱係被告所有，
    他對我懷恨在心，106年9月14日在被告租屋處查獲毒咖啡包
    12包都不是我的，我沒有意圖販賣毒品，也沒有要求被告、
    陳乘哲2人幫我分裝毒品咖啡包，並允諾要給被告、陳乘哲2
    人每人新臺幣(下同)2,000元包裝酬庸，我當時是幫被告分
    裝，那些毒品我不知道是誰所有，當時陳乘哲打電話叫我買
    便當過去，到現場後，就叫我幫忙分裝毒品，沒有給我分裝
    毒品的費用等語；於偵訊時則證述略以：我只有施用愷他命
    ，與被告認識1、2年，是同村莊的人，106年9月14日在被告
    租屋處查獲毒咖啡12包不是我提供給他的，他會說是我提供
    的，可能是因為去年2月間，被歸仁分局警察查獲毒咖啡，
    我怕被關，剛好被告被通緝，我就把責任推給他，後來我有
    跟檢察官說那是我的，何時幫被告分裝毒品我忘記了，當時
    陳乘哲叫我幫他買便當過去被告租屋處，我到的時候，毒咖
    啡放在桌子上，被告叫我把毒咖啡裝入紙袋內，我忘記分裝
    幾包毒咖啡，全部用夾鏈袋包裝，被告說那12包毒咖啡是我
    要賣的，怕被查到才放他那邊，我覺得是上次被查獲毒品的
    事情推給他，他懷恨在心等語；於本院審理時則結證略謂：
    警卷第62頁反面桌上這些毒品不是我的，陳乘哲叫我買便當
    到被告租屋處，我不知道要去的地方被告在，進入被告租屋
    處看到陳乘哲跟被告在裡面，還有一個男的忘記(是誰)了，
    我進到房間後看到桌上有裝好有圖案的，跟沒裝好的咖啡包
    都有，我知道這些咖啡包是毒品，因為我看過，被告叫我把
    沒有裝到包裝裡的毒品幫忙分裝到塑膠夾鏈袋，我分裝他卷
    第29頁照片編號16右邊白色大包的夾鏈袋，沒有裝有(獅頭)
    圖案的那個，分裝時有先秤過，我裝進塑膠袋後就把它丟在
    桌上，106年2月我有把查獲毒品的事情推給被告，我有持有
    毒品前科等語綦詳。觀諸黃仲偉歷次證述幫被告分裝附表編
    號一所示毒品經過重要情節前後大致相符，參酌本件承辦員
    警將扣案附表編號二所示124包咖啡包成品包裝袋其中6包，
    送請內政部警政署刑事警察局鑑定，發現送驗之6包扣案咖
    啡包成品包裝袋上比對出被告指紋2枚、陳乘哲指紋2枚，此
    有內政部警政署刑事警察局106年10月16日刑紋字第1060098
    026號鑑定書影本附卷可佐（見偵卷第41至48頁），核與證
    人黃仲偉證述其未參與分裝扣案之124包獅頭圖案咖啡包一
    情相符，且黃仲偉雖於警詢、偵訊或本院審理時對何人請託
    其幫忙分裝附表編號一之12包毒品有說是陳乘哲或被告稍有
    不一，然分裝附表編號一12包毒品之人，為被告、陳乘哲與
    黃仲偉3人一節，既為被告與黃仲偉所一致肯認，附表編號
    一之12包毒品所有人僅在被告及黃仲偉間有所爭議，而不涉
    及是否為陳乘哲所有，則究竟係被告或陳乘哲請託黃仲偉分
    裝此一細節即不具重要性，無從動搖黃仲偉證述之可信性評
    價，是黃仲偉證詞既無重大瑕疵可訾，堪信屬實而可採取。
㈢、再者，附表編號一所示12包毒品，均在被告租屋處查扣，衡
    情物品持有人通常即為所有人，除非有特殊原因，少有人會
    無端幫他人保管物品，因此該毒品依客觀情狀，可推斷為被
    告所有可能性極高。更何況被告於警詢、偵訊時一再指證，
    黃仲偉意圖販賣附表編號一所示毒品，只是先交其保管並請
    其與陳乘哲於106年9月13日即被告為警查獲前一日幫忙分裝
    (見警卷第7頁、第9頁；偵卷第30頁)，被告所辯苟為真實，
    則黃仲偉既已將欲販售毒品分裝為附表編號一所示12包，達
    其可分批販賣之目的，何以不於分裝完畢立即取走以著手販
    賣，竟仍留在被告租屋處，顯然不合情理，被告所辯是否可
    信，即非無疑。又被告於警詢時供稱附表編號二所示124包
    咖啡包為其所有是在106年9月初向「小陳」男子所購買後，
    自己摻雜阿華田另行包裝等語(見警卷第4頁、第6至7頁)；
    然於偵訊時卻供稱：「(你自己分裝的這一批咖啡，來源為
    何？)我說實話，這批分裝的咖啡來源是黃仲偉，這是黃仲
    偉之前有拿一批寄放在我租屋處，大約是兩個禮拜之前的事
    ，我拿了一包分裝成150小包，那一批其他的他自己又拿走
    ，被扣案的12大包毒咖啡是他昨天拿來我這邊，跟上一批的
    不一樣。」等語(見偵卷第30頁)，明顯欲將附表編號二124
    包咖啡包所有人推諉於黃仲偉；被告嗣後又於原審及本院審
    理時，改口坦承附表編號二所示咖啡包為其所有，上情可見
    被告對於扣案毒品之所有人供述非但前後不一，且有推諉卸
    責於黃仲偉之情形，被告供述之可信性明顯低落。此外，附
    表編號一所示物品為非法之毒品，被告若質疑黃仲偉一方面
    證稱與被告有嫌隙，另方面竟答應幫忙被告分裝明顯不合理
    ，則被告辯解同樣有一度被證人黃仲偉陷害，按理應會心存
    芥蒂，竟仍甘冒風險為黃仲偉保管重量合計將近1公斤之毒
    品，而自陷可能被查獲遭法律追訴之險境情形，被告辯解較
    諸黃仲偉證詞豈非更不合理，實難採信自不待言。辯護人又
    質疑黃仲偉對於受被告請託幫忙分裝毒品當時，在場之人究
    竟只有被告、證人黃仲偉、陳乘哲3人或另有一名男子共4人
    一節前後證述不一，證詞真實性可疑云云，然黃仲偉自始於
    警詢、偵訊時均一致證稱，係由其與陳乘哲、被告一起分裝
    附表編號一所示毒品等語明確，觀諸證人黃仲偉於警詢、偵
    訊時，因未被詢及當時在場之人是否僅其3人一事，其未提
    及有否其他人在被告租屋處，是屬當然。反之黃仲偉於本院
    審理時，因辯護人反詰問曾問及是否僅其與陳乘哲、被告在
    場，黃仲偉方證述尚有另一名男子在場，可見黃仲偉陳述在
    場人數僅有繁簡不同，並無辯護人所質疑之前後不一之情事
    ，難認其證詞有何瑕疵可指。復依上開鑑定結果顯示，附表
    編號一、二所示毒品雖包裝方式不同，然其內毒品成分均相
    同，可見應是取自同一來源，蓋實務上常見所查扣之毒品係
    由同級或不同級毒品混合，有此差異取決於販賣毒品者售出
    毒品時為求施用效果或利潤而混合數種成分之毒品，亦或製
    造毒品者製造手法不同致成品內含數種不同成分之毒品，因
    此來源不同所取得之毒品成分常有差異。被告於警詢時供稱
    ：「(上記查扣之毒咖啡成分是否相同？)我所有的124包成
    分與黃仲偉所有的毒咖啡成分不同，我不知道成分是什麼，
    我只知道是毒咖啡。我所有的124包毒咖啡來源與黃仲偉的
    不同。」等語，亦可佐證由毒品成分可判斷是否出自相同來
    源，被告雖辯稱其所有附表編號二毒品與其主張係黃仲偉所
    有之附表編號一毒品為不同來源，因而成分有所不同，然其
    所辯與上開毒品檢驗鑑定扣案毒品均僅含4-甲基甲基卡西酮
    成分此一結果不符，益徵被告此部分供述顯然虛妄而難採信
    。被告辯解除有上開明顯不合情理或與客觀事證不一之情形
    外，復無法提出相關證據證明附表編號一所示毒品為黃仲偉
    所有，從而，附表編號一、二所示之毒品，均係被告所有，
    洵堪認定。
㈣、按所謂販賣行為，須有營利之意思，方足構成，刑罰法律所
    規定之販賣罪，其類型皆為(1)意圖營利而販入、(2)意圖營
    利而販入並賣出、(3)基於販入以外之其他原因而持有，嗣
    意圖營利而賣出等類型。著手乃指實行犯意，尚未達於犯罪
    既遂之程度而言，從行為階段理論立場，意圖營利而販入，
    即為前述(1)、(2)販賣罪之著手，其中(3)之情形，則以另
    行起意販賣，向外求售或供買方看貨或與之議價時，或為其
    他實行犯意之行為者，為其罪之著手。而販賣行為之完成與
    否，胥賴標的物之是否交付作為既、未遂之標準。惟行為人
    持有毒品之目的，既在於販賣，不論係出於原始持有之目的
    ，抑或初非以營利之目的而持有，嗣變更犯意，意圖販賣繼
    續持有，均與意圖販賣而持有毒品罪之要件該當（最高法院
    107年度台上字第410號判決意旨參照）。次按意圖販賣而持
    有毒品及單純持有毒品犯罪，其占有毒品之行為自外部觀之
    並無不同，二者主要之區別在內心意思之變動，而此藏於內
    心之意思究竟為何，除行為人自白外，本難知悉，自須賴外
    顯之行為及周遭之事物依論理法則及經驗法則綜合判斷。其
    中通聯紀錄、帳冊資料固為常見有無販賣意圖之判斷依據，
    但非必然存在之物。換言之，若依卷存資料已足以推斷有販
    賣之意圖存在，縱無扣得通聯、帳冊等資料，只須上開判斷
    與證據法則無違，即難指為違法（最高法院106年度台上字
    第1292號判決意旨參照）。又販賣毒品之階段，雖有單純之
    非法持有、意圖販賣而持有、販賣未遂及販賣既遂之分，且
    其中或有高度吸收低度之關係，亦有意圖販賣而持有行為與
    販賣未遂行為發生同時競合之情形。惟於行為人非法持有大
    量毒品時，縱無證據足以證明有販出，然如持有之毒品數量
    甚多，顯非供己施用，且依個案具體情形，足認有出售之犯
    意，自該當於意圖販賣而持有毒品罪；僅於販賣之犯意亦難
    以認定時，始屬單純之非法持有毒品罪（最高法院102年度
    台上字第1613號刑事判決意旨參照）。末按認定犯罪事實所
    憑之證據，並不以直接證據為限，即綜合各種間接證據，本
    於推理作用，為認定犯罪事實之基礎，如無違背一般經驗法
    則，尚非法所不許。而持有毒品者是否有販賣之意圖，因單
    純持有毒品罪，與意圖販賣而持有毒品罪，刑度差異甚大，
    自不能期待被告自白自己有販賣之意圖，而持有毒品者，亦
    多同時存有施用毒品之習性，持有者是否有販賣之意圖，或
    純為自己施用，即必須依據其持有毒品之量、持有之態樣等
    各項跡證，依據經驗法則判斷之。被告否認持有附表編號一
    、二所示毒品主觀上有販賣意圖，其與辯護人更以上開情詞
    辯解。然查：
１、被告及其辯護人雖辯稱附表一編號二所示124包咖啡包毒品為
    其分裝供己施用，以獅頭圖案精美包裝袋加以分裝目的為防
    潮及向友人炫耀云云，惟被告於警詢時自承：「(通緝期間
    居住何處？以何為生？)我都是住在臺南市○○區○○里○○000○0
    號00室，我都是向他人借錢過生活」(見警卷第3頁)，則被
    告通緝期間既是向他人借貸維生，顯見被告經濟相當困窘，
    而附表編號一、二所示毒品數量甚多，以目前政府對毒品查
    緝甚嚴，毒品物稀價昂之情形，被告購買扣案毒品勢必要花
    費向他人借用之多數資金，被告經濟狀況不佳連維持生活都
    有問題，焉有可能將借得之大半生活費用擲注於購買扣案毒
    品僅為滿足毒癮，倘被告確實已施用毒品成癮，不得不購買
    毒品解癮，一般人均會衡量經濟狀況，在毒癮發作時，購買
    少量解癮，要無可能投注生活所需之大部分款項，用於購買
    大量毒品囤積，只為準備日後毒癮發作時施用解癮，被告此
    部分辯解，顯難令人置信。且被告於106年9月14日警詢時，
    供稱：自106年1月開始施用甲基安非他命，105年間開始施
    用愷他命，105年間開始施用毒品咖啡包，為警緝獲前，最
    後一次施用甲基安非他命是在106年9月14日中午12時許，最
    後一次施用愷他命是在106年9月初，最後一次施用毒咖啡是
    在106年9月11日等語；再於偵查中供稱：「（以你施用咖啡
    包的頻率，四天才使用一包，為什麼要囤積那麼多咖啡包？
    ）因為我一次以8,000元購得一大包約30幾公克的毒咖啡，
    我再自己分裝，我總共分裝快150包左右，加阿華田進去放
    到袋子裏面，再用封口機封住。」等語，可見被告除施用4-
    甲基甲基卡西酮外，另尚有施用甲基安非他命及愷他命，且
    在其為警緝獲前，已間隔3日未施用4-甲基甲基卡西酮；而
    檢察官訊問其為何4日才施用4-甲基甲基卡西酮一次，卻要
    囤積如此多的咖啡包，並未供稱有一日施用10餘包之情形，
    卻於原審辯稱一日施用量高達10幾包等詞，前後供述已不一
    致，又其若一日必須施用10幾包，則除非被告刻意每次均在
    外施用毒品，否則實無預先將4-甲基甲基卡西酮分裝為124
    包，以備偶爾外出施用之需，是被告及辯護人所辯顯違常情
    。
２、又被告購買扣案大量毒品目的若真為供己施用，因購買取得
    時必定有用如同附表編號一所示夾鏈袋盛裝，該夾鏈袋已有
    防潮作用，被告若要在住處施用時，取出該次施用份量立即
    施用即可，並無將每次施用分量事先分裝之必要甚明，通常
    有分裝必要係欲將毒品攜帶外出，而被告倘為攜帶外出施用
    ，以夾鏈袋分裝該次施用量即可，應無必要1次分裝124包之
    多，且扣案如附表編號二所示之咖啡包，外包裝邊緣均經密
    封、封口完整，被告於警詢中供稱:已分裝完成的124包毒咖
    啡是我自己要施用、電子磅秤是我要分裝秤的、封口機是包
    裝用、阿華田是摻雜在毒咖啡內等語（見警卷第4頁），可
    見附表編號二之咖啡包為被告自行分裝，觀之該咖啡包外包
    裝袋，一面印有印刷精美之獅頭圖樣，則此外包裝袋另需印
    刷圖案之成本，購入之價格應顯然相較於無圖案之包裝袋或
    夾鏈袋高出甚多，以被告經濟困窘，加之已將生活費用泰半
    用於購買扣案大量毒品，竟特地再購買精美圖案外包裝袋分
    裝毒品，只為攜帶外出向友人炫耀，熟人能信。再者，毒品
    純度越高，施用效果越佳，一般施用毒品者，當希望買到純
    度越高之毒品，但販毒者目標在將本求利，當必須將毒品摻
    雜糖粉等雜物，以減低純度、增加重量，販售更多人賺取更
    多利潤，揆諸附表編號一所示以夾鏈袋盛裝之毒品，經鑑定
    後檢出各包純度，最低至少為45.22%，最高達98.91%，品質
    甚佳，可見被告購得之毒品成色充足，被告若購買扣案毒品
    目的僅在自行施用，以消費者追求施用效果之立場，其應該
    直接拿取附表編號一所示毒品施用，解癮效果明顯較摻雜其
    他粉末更佳，何以會大開倒車並大費周章將純度甚高之毒品
    摻雜阿華田減低其純度、減損施用效果，並分裝於特意另行
    購買之精美獅頭圖案包裝袋內，此舉豈非與施用者施用毒品
    目的在滿足解癮效果相違，何況辯護人辯稱被告因毒癮甚大
    ，且附表編號二之咖啡包每包重量僅0.019至0.04公克，因
    此每日必須施用10餘包才能解癮，也才會因此分裝124包之
    多，倘若為真，被告毒癮既如此之大，更應直接拿取附表編
    號一純度較高之毒品直接施用，或於分裝時在咖啡包內裝入
    較多數量之毒品，方不需時時因毒癮發作而必須頻繁取出咖
    啡包施用，豈有明知上情仍僅分裝少量毒品於包裝袋內，以
    致每日施用10餘包，被告及辯護人所辯明顯乖違常情，更啟
    人疑竇。
３、再由上開內政部刑事警察局就扣案附表編號二咖啡包外包裝
    袋其中6包所採集指紋鑑驗結果可知，有2包咖啡包之外包裝
    袋上留有陳乘哲指紋，可見陳乘哲曾接觸過附表編號二之咖
    啡包，然被告既供稱該124包皆是其自行包裝，擬自行施用
    ，陳乘哲僅幫忙分裝附表編號一所示12包毒品，則陳乘哲指
    紋要無可能留在附表編號二所示咖啡包上，故陳乘哲指紋留
    在附表編號二所示咖啡包上一情，極有可能是陳乘哲共同分
    裝咖啡包所留下，而被告必須請託陳乘哲共同分裝咖啡包，
    顯然係為在短時間內大量包裝，否則被告若僅是要自行施用
    附表編號二所示咖啡包，自行慢慢包裝即可，何以要請託陳
    乘哲幫忙分裝，並特意摻雜阿華田及以封口機密封分裝，明
    顯可疑。參以被告本件扣得附表編號三至七所示葡萄糖1盒
    、電子磅秤2台、封口機共2台、阿華田2瓶、空咖啡包裝袋1
    包等物，業據被告於警詢或原審審理中供稱係其所有，係供
    或預備供包裝附表一編號二所示咖啡包或摻於毒品內使用，
    觀其包裝設備之專業程度，顯非僅為自己施用而添購矣，被
    告所辯不足採信，其情至明。
４、又販賣毒品或意圖販賣而持有毒品均係政府嚴予查緝之違法
    行為，且一般民眾亦普遍認知販賣毒品係非法交易，政府一
    向查禁森嚴並重罰不寬貸，衡諸常情，倘非有利可圖，絕無
    平白甘冒被嚴查重罰高度風險之理而持有毒品。而所謂「意
    圖」，即犯罪之目的，原則上不以發生特定結果為必要，即
    只須有營利之意圖為已足，而毒品可任意分裝或增減其份量
    ，販賣毒品之行為亦無一定之公定價格，每次買賣之價格隨
    供需雙方之資力或關係之深淺或需求之數量、貨源之充裕與
    否、販賣者或意圖販賣而持有毒品者對於資金需求殷切與否
    、對行情認知，以及政府查緝之態度，進而為各種風險評估
    ，機動的調整，有各種不同標準，並非一成不變。惟販賣者
    或意圖販賣而持有者謀取利潤方式，或有差異，其所圖利益
    為非法販賣之行為目的則屬相同。況且毒品之價格不低，取
    得不易，凡為販賣或意圖販賣而持有毒品之不法行為者，苟
    無利可圖，應無甘冒持有毒品遭查獲之極大風險，無端取得
    之理，是其有賺取利潤之意圖及事實，應屬符合論理法則且
    不違背社會通常經驗之合理判斷。扣案附表編號一所示之毒
    品，純度甚高，已如前述，被告於分裝附表編號二所示毒品
    時，將原購買之毒品摻雜阿華田等粉末，降低毒品之純度，
    抽驗124包其中12包，發現每包純度最低為3.35%、最高為15
    .22%，有高雄市立凱旋醫院107年5月24日濫用藥物成品檢驗
    鑑定書可參(見偵卷第87至95頁)，又將毒品逐包以封口夾密
    封方式盛裝於具有精美圖案標誌之包裝袋內，業如前述，顯
    見被告並非為供自己施用而持有，而係伺機販賣，被告將純
    度較高毒品摻雜其他粉末，並耗費人力、物力分裝毒品於精
    美咖啡包內，以提高售出利潤及機率，被告具販賣扣案毒品
    以營利之意圖彰彰明甚。惟本件並無事證足認被告於取得毒
    品之初即具有販賣之意圖，故難認被告涉犯販賣第三級毒品
    未遂罪，併此敘明。
㈤、至於被告及辯護人請求傳喚姜柏凱到庭詰問，欲證明姜柏凱
    曾與被告同住善化租屋處，知悉被告每日施用高達10幾包咖
    啡包毒品方能滿足毒癮，本件經查扣之毒品係被告為供自己
    施用而購買等情，惟本件被告係在臺南市○○區○○里○○000○0
    號00室因案遭通緝而為警查獲，並於其承租之上址扣得前揭
    物品，被告於警詢自承上開租屋處室自106年4月19日起開始
    承租，租賃期限至107年4月18日，都是其一人居住未與他人
    同住，通緝期間均居住上址，而未住居戶籍地等語甚明(見
    警卷第2至3頁)，並未供稱曾與他人共同承租並同居善化另
    一租屋處，且縱被告確曾與姜柏凱同住所謂善化租屋處一段
    時間，但被告既供稱自106年4月19日起即獨居於上址租處，
    迄為警查獲止，被告已獨居上址將近5個月，距其主張與姜
    柏凱分居顯有一段時間，姜柏凱既有一段時間未與被告同住
    ，焉能了解被告獨居此段時間之施用毒品情形，何況被告辯
    稱查扣毒品有部分並非其所有及其持有僅供施用，並無販賣
    意圖均難採信，業如前述，被告及其辯護人請求傳喚姜柏凱
    證明被告平日毒品施用量此項證據調查之聲請核無必要，應
    予駁回，附此敘明。
㈥、綜上所述，被告及其辯護人所辯，均難採信。本案事證明確
    ，被告犯行洵堪認定，自應依法論科。
三、論罪科刑：
㈠、被告行為後，毒品危害防制條例業於109年1月15日修正公布
    ，並於同年7月15日施行。按行為後法律有變更者，適用行
    為時之法律，但行為後之法律有利於行為人者，適用最有利
    於行為人之法律，刑法第2條第1項定有明文。經查，被告所
    為於毒品危害防制條例修正施行前，係犯毒品危害防制條例
    第5條第3項之意圖販賣而持有第三級毒品罪，其法定刑為「
    3年以上10年以下有期徒刑，得併科新臺幣300萬元以下罰金
    」，該罪規定雖未修正，但因被告意圖販賣扣案第三級毒品
    而持有之數量已逾20公克以上，依修正前毒品危害防制條例
    第11條第5項規定：「持有第三級毒品純質淨重二十公克以
    上者，處3年以下有期徒刑，得併科新臺幣30萬元以下罰金
    。」修正後則規定：「持有第三級毒品純質淨重五公克以上
    者，處2 年以下有期徒刑，得併科新臺幣20萬元以下罰金。
    」修正後規定雖變更構成要件以擴張本罪處罰範圍，但亦降
    低其法定最高刑度，經整體觀察適用之結果，以修正後規定
    對被告較為有利，故其持有附表編號一、二所示毒品部分依
    刑法第2條第1項但書規定，應依修正後之規定論處。
㈡、按4-甲基甲基卡西酮為毒品危害防制條例第2條第2項第3款所
    列管之第三級毒品，被告意圖販賣而持有之，所為係犯毒品
    危害防制條例第5條第3項意圖販賣而持有第三級毒品罪。被
    告持有扣案之第三級毒品4-甲基甲基卡西酮純質淨重已逾法
    定重量以上(被告行為時毒品危害防制條第11條第5項規定禁
    止持有純質淨重20公克以上，行為後該條修正為禁止持有純
    質淨重5公克以上，業如前述)之低度行為，為其意圖販賣而
    持有第三級毒品之高度行為所吸收，不另論罪。
㈢、被告主張有供出毒品來源方瑋傑應予減刑一節，雖經原審法
    院函詢臺南市政府警察局善化分局是否有因被告供述毒品來
    源而查獲方瑋傑之情事，經該局函覆有循線查獲方瑋傑涉嫌
    毒品案，並於107年1月18日以南市警善偵字第1070038509號
    刑事案件移送書移請臺灣臺南地方檢察署偵辦，有臺南市政
    府警察局善化分局109年1月13日南市警善偵字第1090018169
    號函附卷可參（見原審訴緝卷第125頁），然細查臺南市政
    府警察局善化分局107年01月18日南市警善偵字第107003850
    9號刑事案件移送書、方瑋傑於107年1月18日訊問筆錄、及
    原審107年度易字第834號刑事判決（見原審訴緝卷第145至1
    47頁、第149至151頁、第129至135頁），方瑋傑僅因施用第
    二級毒品及持有第三級毒品純質淨重20公克以上之犯行被起
    訴並判決，並無販賣第三級毒品4-甲基甲基卡西酮予被告之
    犯行經起訴或判決，是本件被告並無依毒品危害防制條例第
    17條第1項規定減輕其刑之適用。
㈣、按刑法第59條規定之酌量減輕其刑，必須犯罪另有特殊之原
    因與環境，在客觀上足以引起一般同情，認為即使予以宣告
    法定最低度刑期，猶嫌過重者，始有其適用（最高法院103 
    年度台上字第1905號判決意旨參照）。本件被告意圖販賣而
    持有第三級毒品犯行，法定最低本刑僅為3年以上有期徒刑
    ，再者被告本件持有之第三級毒品僅計算附表編號一所示12
    大包驗餘淨重合計已達947.43公克數量甚夥，且純度均甚高
    ，以被告分裝附表編號二之124小包第三級毒品方式觀之，
    被告分裝後每包第三級毒品數量均不多，則附表編號一所示
    第三級毒品，若依被告之分裝方式，顯可分裝為數甚多之咖
    啡包販售，對社會秩序之潛在危害不小，且由被告已將所取
    得之第三級毒品，分裝如附表編號二所示124包之行為，足
    以表徵被告伺機販賣之意思甚為明顯，僅因適時為警查獲，
    而未對於社會秩序與國民健康造成實害，再衡以被告對於附
    表編號一所示毒品自始否認為其所有，亦矢口否認有何意圖
    販賣之主觀犯意，足見被告對於其行為並無任何悔意，況且
    被告為本件犯行未見有任何特殊之原因與環境足資同情，而
    有即使宣告本罪之法定最低度刑猶嫌過重之情事，難認有顯
    可憫恕之情狀，亦無情輕法重之處，被告行為所受刑罰並無
    超過其所應承擔罪責之罪責不相當情形，自不宜依刑法第59
    條規定減輕其刑。從而，辯護人請求本院依刑法第59條規定
    減刑云云，並無理由。 
四、駁回上訴之理由：
㈠、原審認被告犯意圖販賣而持有第三級毒品罪，罪證明確，因
    予適用毒品危害防制條例第5條第3項，刑法第11條、第42條
    第3項、第38條第1項、第2項前段規定，並審酌被告無視毒
    品對社會秩序及國民健康之危害，嚴重影響社會治安，而販
    賣毒品行為情節尤重，更應嚴加非難，常人均知施用毒品容
    易上癮且戒除不易，更會造成身體健康及日常生活難以正常
    維持，竟仍漠視國家杜絕毒品犯罪之禁令，為圖利益，伺機
    販售第三級毒品4-甲基甲基卡西酮與他人以供牟取私利，擴
    大毒品之流通範圍，且對社會風氣及治安造成危害，所為實
    應予以非難；再審酌被告於本案意圖販賣而持有之第三級毒
    品4-甲基甲基卡西酮，其中經送鑑定之部分純質淨重總量高
    達669.687公克，且扣案如附表編號一所示部分之4-甲基甲
    基卡西酮純度高達45.22%至98.91%，另已有部分分裝為如附
    表編號二所示之124小包，其犯罪所生之潛在危害顯屬重大
    ；復審酌被告前有違反毒品危害防制條例、槍砲彈藥刀械管
    制條例前科之素行，此有臺灣高等法院被告前案紀錄表1份
    附卷可參；並考量本案經查獲後，被告猶否認犯行之犯後態
    度；兼衡被告於本院審理時自陳學歷為國中畢業之智識程度
    ，未婚、無子女、入監前擔任車床工、當時獨居且居無定所
    之家庭生活狀況及經濟情形等一切情狀，量處有期徒刑3年1
    0月，併科罰金6萬元，且就併科罰金部分，諭知易服勞役之
    折算標準。及就沒收部分說明：扣案如附表編號一、二所示
    之第三級毒品4-甲基甲基卡西酮，均為被告犯本件意圖販賣
    而持有第三級毒品罪所查獲之違禁物，均依刑法第38條第1
    項規定宣告沒收之，包裹扣案4-甲基甲基卡西酮之包裝袋，
    因為均難以與其上沾附之微量4-甲基甲基卡西酮完全析離或
    析離之成本過鉅，自應依同規定一併沒收。至因鑑驗消耗之
    4-甲基甲基卡西酮，因已不存在，無從沒收，不另宣告沒收
    ；扣案如附表編號三至七所示之葡萄糖1盒、空咖啡包分裝
    袋1包、阿華田2瓶、封口機2台、電子磅秤2台，均經被告於
    警詢及原審審理中供稱為其所有且供包裝本案毒品咖啡包、
    預備摻入咖啡包內或預備供包裝毒品咖啡包所用（見他卷第
    4至5頁；原審訴緝卷第171頁、第175頁、第248頁），而屬
    供本案犯罪所用、犯罪預備之物，均依刑法第38條第2項前
    段沒收之。至扣案葡萄糖2包、電子磅秤1台、夾鏈袋6包，
    被告供稱並非其所有之物；扣案K盤1個、安非他命吸食器1
    組、行動電話2支，均無證據足認與本案具有關聯性，又此
    等物品均查無其他證據足認有沒收之必要，爰均不予沒收。
㈡、本院核其認事用法，均無不合，量刑亦稱允當。從而，被告
    上訴否認犯罪，因而指摘原判決不當，被告所辯顯不可採，
    業如前述，其上訴核無理由，應予駁回。
五、依刑事訴訟法第368條，判決如主文。　　　　
本案經檢察官陳狄建提起公訴，檢察官趙中岳到庭執行職務。
中　　華　　民　　國　 109　　年　　10　　月　　28  　日
                  刑事第六庭    審判長法　官  張瑛宗
 　　　　　　　　　　　　　　　　　　 法　官  林逸梅
　                                    法　官  李秋瑩
以上正本證明與原本無異。
如不服本判決應於收受送達後20日內向本院提出上訴書狀，其未
敘述上訴理由者，並得於提起上訴後20日內向本院補提理由書（
均須按他造當事人之人數附繕本）「切勿逕送上級法院」。
　　　　　　　　　　　　　　　　　　　書記官  羅珮寧　　
中　　華　　民　　國　　109 　年　　10　　月　　28　　日

附錄本案論罪科刑法條全文
毒品危害防制條例第5條
意圖販賣而持有第一級毒品者，處無期徒刑或10年以上有期徒刑
，得併科新臺幣7百萬元以下罰金。
意圖販賣而持有第二級毒品者，處5年以上有期徒刑，得併科新
臺幣5百萬元以下罰金。
意圖販賣而持有第三級毒品者，處3年以上10年以下有期徒刑，
得併科新臺幣3百萬元以下罰金。
意圖販賣而持有第四級毒品或專供製造、施用毒品之器具者，處
1年以上7年以下有期徒刑，得併科新臺幣1百萬元以下罰金。
附表
編號 扣案物 備註 一 4-甲基甲基卡西酮12大包 總毛重：962.65公克。驗前純質淨重：668.401公克，純度約45.22%至98.91%，驗餘淨重合計947.43公克。㈢ 二 4-甲基甲基卡西酮124小包 總毛重：284.7公克。抽驗之12小包 驗前純質淨重：1.286公克。 三 葡萄糖1盒 被告所有、預備供犯罪所用之物。 四 空咖啡包分裝袋1包 被告所有、預備供犯罪所用之物。 五 阿華田2瓶 被告所有、預備供犯罪所用之物。 六 封口機2台 被告所有、供犯罪所用之物。 七 電子磅秤2台 被告所有、供犯罪所用之物。